臺灣板橋地方法院刑事判決　　　　　　　　　　　　九十一年度易字第一三六三號
　　公　訴　人　臺灣板橋地方法院檢察署檢察官
　　被　　　告　甲○○
右列被告因竊盜案件，經檢察官提起公訴（九十一年度偵字第五七０一號），本院判
決如左：
    主  文
甲○○無罪。
    理  由
一、公訴意旨略以：被告甲○○意圖為自己不法之所有，於民國九十一年三月十三日
    上午六時五十分許，在台北縣土城市○○路二百零二巷一弄內，竊取乙○○所有
    之腳踏車一輛。嗣於同日十七時十分許，甲○○在其台北縣土城市○○街九十巷
    二三號前擦拭前開腳踏車時，為乙○○發現，報警將其逮捕。因認被告涉犯刑法
    第三百二十條第一項之竊盜罪嫌。
二、按犯罪事實應依證據認定之，無證據不得推定其犯罪事實，又不能證明被告犯罪
    者，應諭知無罪之判決，刑事訴訟法第一百五十四條、第三百零一條第一項分別
    定有明文。再按刑事訴訟法上所謂認定犯罪事實之證據，係指足以認定被告確有
    犯罪行為之積極證據而言，該項證據自須適合於被告犯罪事實之認定，始得採為
    斷罪資料；如未能發現相當證據，或證據不足以證明，自不能以推測或擬制之方
    法，以為裁判之基礎。且認定事實所憑之證據，其為訴訟上之證明，須達於通常
    一般之人均不致有所懷疑，而得確信其為事實之程度者，始得為有罪之認定，倘
    其證明尚未達到此一程度而有合理之懷疑存在時，尚難為有罪認定之基礎。另苟
    積極證據不足以為不利於被告事實之認定，即應為被告有利之認定，更不必有何
    有利之證據，最高法院著有六十九年度臺上字第一五三一號、三十年度上字第八
    一六號、四十年度臺上字第八六號、七十六年度臺上字第四九八六號判例可資參
    照。
三、公訴意旨認被告涉犯前揭罪嫌，無非係以告訴人乙○○指述甚詳，並有贓物領據
    一紙附卷可稽為其論據。惟訊據被告甲○○矢口否認有竊盜犯行，辯稱：伊未竊
    取前開腳踏車，該腳踏車是伊在台北縣土城市○○街、明德路口，向一名十七、
    八歲男子以新台幣（下同）二千元所購買等語。
四、經查，
    (一)前開腳踏車失竊之事實，固據告訴人乙○○於警訊中指述：上開腳踏車於九十
      一年三月十三日上午六時五十分停放在臺北縣土城市○○路二０二巷一弄內，
      伊於九十一年三月十三日下午五時五分許發現失竊，嗣於土城市○○路二五四
      號前發現被告正在將上開腳踏車打氣並擦拭等語在卷，並有贓物認領申請單一
      紙、照片二紙附於偵查卷內可稽。惟細繹告訴人上揭陳述，其並未親眼目擊並
      確定係被告偷竊上開腳踏車，其指述及上開申請單、照片已均不足執為被告有
      竊盜犯行之認定。
    (二)本件被告於警訊中即供述「那台腳踏車是我於今（13）日下午十四時許在明德
      路與延吉街口向人所購買的，購買金額二千元，隨後我便把該車騎回家」等語
      （偵查卷第四頁反面第八至九行）、嗣於偵查中亦供述「（問：對移送意旨有
      何意見？）我是跟人家買的，在昨天下午二點多以二千元代價在土城市○○街
      與明德路口買的」、「（問：為何買車？）對方問我要不要買，他說看我的腳
      踏車快壞了，他要以三千元賣我一台，我說要以二千元買，他們就賣我了」（
      偵查卷第十八頁正面末行、反面第一至二行、第五至八行），迄本院審理時，
      仍堅稱：「我沒有偷，那部腳踏車是我用二千元在延吉街向一個小孩子買的，
      我不知道他叫什麼名字，他身高大約一六二公分，中等身材，大約十七、八歲
      ，我只見過他兩次見。當天我下午二點多下班，四點多經過該處，他問我要不
      要買，因為我自己的腳踏車壞了，他賣的那一部很有價值，原先要賣我三千，
      討價還價後以兩千元成交。」等語（本院九十一年六月十日審判筆錄），前後
      所述尚稱一致，始終堅詞否認犯罪。而依告訴人乙○○所指述：上開腳踏車於
      九十一年三月十三日上午六時五十分停放在臺北縣土城市○○路二０二巷一弄
      內，伊於九十一年三月十三日下午五時五分許發現失竊，伊就往土城市○○路
      二五五巷回家方向走，至永豐路二五四號前發現被告正在將上開腳踏車打氣並
      擦拭等語，亦如前述，該腳踏車遺失地點之臺北縣土城市○○路二０二巷一弄
      內，距告訴人乙○○發現被告為上開車輛打氣、擦拭地點之同縣土城市○○路
      二五四號前，距離甚近，倘該車為被告所竊盜，自不可能不將之隱匿於其他較
      遠處所，反於土城市○○路二五四號前之場所公然打氣、擦拭之理？參以告訴
      人乙○○發現被告正打氣並擦拭該車輛後，即上前詢問被告「你的腳踏車是從
      那邊來的？」，被告則回以是朋友以二千元賣給伊的，然後被告即轉身進入工
      廠內，約三、四分鐘之後始騎上開腳踏車離去等情，亦據告訴人乙○○於警訊
      中供明（偵查卷第九頁反面第三至六行），上開腳踏車果若為被告所竊取，其
      遇告訴人盤問時，依照人之常情，理當迅速逃逸或心虛以對，當無未思逃跑反
      告以來源之理？則被告辯稱：該車非伊所竊取等語，尚非不可採信。
    (三)末按刑事訴訟法第一百五十四條，此項禁止推定罪狀之法則，並非僅為被告個
      人之訴訟利益而設，尤其重在發現真實以求國家刑罰權之正確行使，若無足可
      證明被告從事犯罪構成要件行為之積極證據，無論假定某一被告為犯人而命其
      自證無罪，藉以過濾及鎖定特定犯罪人，或推測被告涉及某項罪名，而依其自
      辯過程，蒐求該被告生活經歷資料，藉以判斷其究竟有無構成特定犯罪，俱非
      法之所許。而持有贓物，在社會生活經驗上，合理上原因非一，無從以被告持
      有贓物，忖度被告取得贓物之來源，縱被告係以竊盜、搶奪、詐欺、拾得遺失
      物或故買贓物等犯罪手段取得該贓物，所涉犯罪構成要件各不相同，亦不能因
      其來源交待不清而任意推定，致違刑事訴訟法發覺真實之原則。本件並無積極
      證據足以證明上開腳踏車為被告所竊取，自難僅憑被告未能指明出賣者之資料
      以供調查，即持為認定犯罪之論據，而遽論以竊盜罪責，公訴人僅以被告打氣
      並擦拭贓車為告訴人發現，即推定其涉有竊盜罪嫌，尚嫌速斷。此外，本院依
      職權調查結果，復查無其他積極證據足資認定被告有何竊盜之犯行，揆諸前揭
      條文及判例意旨，自屬不能證明被告犯罪，爰為無罪判決之諭知。
五、至被告以二千元價格購入告訴人所失竊之腳踏車，涉犯故買贓物罪嫌部分，與本
    件檢察官起訴被告於九十一年三月十三日上午六時五十分許，在台北縣土城市○
    ○路二百零二巷一弄內，竊取乙○○所有之腳踏車一輛之犯罪事實，其基本社會
    事實並非同一，本院無從審究，應由公訴人另行偵查處理，附此敘明。
據上論斷，應依刑事訴訟法第三百零一條第一項，判決如主文。
本案經檢察官毛有增到庭執行職務
中      華      民      國    九十一    年      六      月    二十四    日
                                  臺灣板橋地方法院刑事第四庭
                                          法  官  陳  麗  玲
右正本證明與原本無異。
如不服本判決，應於判決送達後十日內，向本院提出上訴狀。
                                          書記官  劉  怡  君
中      華      民      國    九十一    年      六      月    二十四    日
